臺灣高等法院高雄分院刑事裁定
111年度毒抗字第146號
抗  告  人  
即  被  告  謝憲明



上列抗告人因聲請觀察勒戒案件，不服臺灣橋頭地方法院中華民
國111年3月25日裁定(111年度毒聲字第144號)，提起抗告，本院
裁定如下：
    主  文
抗告駁回。
    理  由
一、抗告意旨略以：抗告人現執行殘刑期滿日為民國111年5月16
    日，而本刑部分已重新更刑，故原裁定所示刑期至116年1月
    16日有誤。又抗告人所犯其他毒品案件皆為於108年4至10月
    前所為，也皆符合109年7月15日增訂施行之毒品危害防制條
    例第35條之1第1款及第2款前段規定，為何以徒刑論處裁判
    ，無法依本案判決勒戒處分，實讓抗告人感到不解，在同等
    性質案件、條件相符下，卻出現兩種判決情形云云。
二、按犯毒品危害防制條例第10條之罪者，檢察官應聲請法院裁
    定，令被告入勒戒處所觀察、勒戒，其期間不得逾二月，同
    條例第20條第1項定有明文。查抗告人於108年10月15日17時
    許，在高雄市美濃區某公車站旁廁所內，以針筒注射方式施
    用海洛因1次之事實，業據抗告人於警詢時坦承不諱，且抗
    告人為警採集之尿液，經送正修科技大學超微量研究科技中
    心檢驗，結果呈嗎啡陽性反應等情，有該中心108年11月4日
    尿液檢驗報告、高雄市政府警察局旗山分局杉林所尿液採驗
    檢驗對照表（尿液代碼：旗警194）、自願採尿同意書在卷
    可稽，是抗告人確有於上揭時、地施用海洛因之犯行，堪以
    認定。又109年1月15日修正公布、同年7月15日施行之毒品
    危害防制條例第20條第3項規定，犯第10條之罪於觀察、勒
    戒或強制戒治執行完畢釋放後，3年後再犯第10條之罪者，
    適用本條前2項之規定。上開所謂「3年後再犯」，只要本次
    再犯（不論修正施行前、後）距最近1次觀察、勒戒或強制
    戒治執行完畢釋放，已逾3年者，即該當之，不因其間有無
    犯第10條之罪經起訴、判刑或執行而受影響（最高法院109
    年度台上字第3826號判決意旨參照），查抗告人本次施用第
    一級毒品時間為108年10月15日，距其最近1次強制戒治執行
    完畢釋放日即90年1月20日，已逾3年等情，有臺灣高等法院
    被告前案紀錄表可查，依上開最高法院判決意旨，應依修正
    後之毒品危害防制條例第20條第3項規定辦理，則本件抗告
    人犯毒品危害防制條例第10條第1項之施用第一級毒品罪，
    檢察官自得依修正後規定聲請法院裁定令入勒戒處所觀察、
    勒戒，原審據此裁定令抗告人入勒戒處所觀察、勒戒，其期
    間不得逾2月，並無違誤。
三、抗告人雖以上揭情詞提起抗告，惟查：
　㈠檢察官係以抗告人因另犯施用毒品罪經判決確定，目前在監
    執行中（徒刑期滿日為116年1月16日），且其另涉槍砲案件
    為檢察官偵查中，而認抗告人不宜予緩起訴之機構外處遇，
    檢察官此部分所認俱有臺灣高等法院被告前案紀錄表可憑，
    縱抗告人所犯多件施用毒品罪之定應執行刑結果有所更動，
    致其往後應受徒刑之執行完畢日尚未確定，仍無礙抗告人有
    另案待執行徒刑之事實。故檢察官經斟酌個案情節後，未依
    刑事訴訟法第253條之1規定對抗告人為戒癮治療之緩起訴處
    分，而係向原審法院聲請裁定觀察、勒戒，此乃檢察官職權
    合法之行使，法院並無審酌觀察、勒戒必要性之餘地，則原
    審依檢察官之聲請，裁定令抗告人入勒戒處所觀察、勒戒，
    悉依法定程序處理，自無違法可言，原裁定所載抗告人應受
    徒刑執行完畢日為何，均與裁定結果無影響。
　㈡抗告人本次施用第一級毒品犯行，本係經檢察官提起公訴，
    因適逢毒品危害防制條例修正，且抗告人經通緝始到案，故
    經臺灣橋頭地方法院以110年度訴緝字第22號判決公訴不受
    理在案，檢察官乃轉而聲請原審法院裁定令抗告人入勒戒處
    所觀察、勒戒等情，有上開刑事判決書及臺灣高等法院被告
    前案紀錄表可查，而抗告人另於108年間所犯多件施用毒品
    罪，均係於最高法院刑事大法庭就修正施行後之毒品危害防
    制條例第20條第3項規定作成法律意見前即行確定，實無從
    以最高法院法律見解之變更而認原裁定有誤。
四、綜上，原審依檢察官聲請，裁定令抗告人入勒戒處所觀察、
    勒戒，其期間不得逾2月，經核其認事用法均無不合。抗告
    意旨執前詞而提起抗告，為無理由，應予駁回。
據上論結，應依刑事訴訟法第412條，裁定如主文。　
中　　華　　民　　國　　111 　年　　4 　　月　　22　　日
                  刑事第九庭    審判長法  官  莊崑山
                                      法  官  陳明富
                                      法  官  林家聖
以上正本證明與原本無異。
不得再抗告。
中　　華　　民　　國　 111　　年　　4 　　月　　22　　日
                                      書記官  王秋淑